臺灣高等法院高雄分院民事裁定　　　　　96年度家抗字第14號
抗　告　人　甲○○之子
法定代理人　甲○○
相　對　人　乙○○
上列當事人間因確認親子關係事件，抗告人對於民國96年7 月20
日臺灣高雄地方法院96年度親字第90號所為移送管轄之裁定提起
抗告，本院裁定如下：
    主  文
原裁定廢棄。
    理  由
一、本件抗告意旨略以：本件確認親子關係不存在之訴，為否認
    兩造間親子關係之訴，應認為否認生父之訴。抗告人非僅依
    民事訴訟法第247 條規定提起確認親子關係訴訟，尚依司法
    院大法官會議釋字第587 號解釋意旨，對抗告人法律上推定
    之生父即相對人提起否認生父之訴，因此，不能與一般確認
    之訴等同以觀，原裁定逕認本件訴訟為一般確認之訴，將本
    件移送台灣士林地方法院管轄為不當，求予廢棄等語。
二、按否認或認領子女與認領無效或撤銷認領之訴及就母再婚後
    所生子女確定其父之訴，專屬子女住所地之法院管轄，民事
    訴訟法第589 條定有明文。本條規定親子事件專屬子女之住
    所地法院管轄，無非係以子女之住所，通常為子女之生活中
    心，不僅便於法院就近調查審判，並兼收保護子女利益之效
    。又按，子女獲知其血統來源，確定其真實父子身分關係，
    攸關子女之人格權，應受憲法之保障，原民法第1063條之規
    定，限制子女獨立提起否認之訴之資格，與憲法保障人格權
    之意旨不符，應不再援用，且應許其以法律推定之生父為被
    告，提起否認生父之訴，其訴訟程序，準用民事訴訟法關於
    親子關係事件程序中否認子女之訴之相關規定，司法院大法
    官釋字第587 號解釋意旨甚明，是於96年5 月25日新公布施
    行之民法第1063條第2 項已修正為子女得提起否認之訴。經
    查本件抗告人（即原審原告）起訴主張：其母與相對人（即
    原審被告）乙○○於民國72年6 月8 日結婚，相對人於74年
    間即無故離家，嗣抗告人之母訴請離婚，經台灣屏東地方法
    院（下稱屏東地院）以88年度婚字第447 號判決抗告人之母
    與相對人離婚，並於88年12月28日確定。惟抗告人之母與相
    對人分居後，與訴外人林盡義同居生活，並在與相對人婚姻
    關係存續中即84年3 月29日產下一子即抗告人，抗告人受胎
    期間，抗告人之母與相對人並無同居之事實，抗告人並非相
    對人之婚生子女等語，而聲明：確認抗告人（84年3 月29日
    生）與相對人間之父子關係不存在。並據提出屏東地院88年
    度婚字第447 號判決及其確定證明書、出生證明書為證。依
    上說明，本件應專屬子女之住所地法院管轄，查抗告人現住
    於高雄縣鳳山市○○路○段120 巷18之2 號，已據其陳述明
    確（原審卷30頁）。本件應專屬於原法院管轄。原法院以無
    管轄為由裁定移送台灣士林地方法院，尚有未洽，抗告意旨
    執此指摘原裁定不當，求予廢棄，為有理由。爰由本院將原
    裁定廢棄，發回原法院另為適當之處理。又本件抗告人請求
    確認兩造間之父子關係不存在，其真意是否為否認本件相對
    人為其生父，案經發回，原審審理時應予闡明，併此明（
    最高法院94年台上字第1837號判決意旨參照）。
三、據上論結，本件抗告為有理由，依民事訴訟法第492 條前段
    ，裁定如主文。
中　　華　　民　　國　　96　　年　　10　　月　　29　　日
                            民事第五庭
                                審判長法官  蔡明宛
                                法      官  魏式璧
                                法      官  曾錦昌
以上正本證明與原本無異。
本裁定不得再抗告。
中　　華　　民　　國　　96　　年　　10　　月　　30　　日
                                書　記　官  郭蘭蕙
